【裁判字號】    89,上訴,913
【裁判日期】    890322
【裁判案由】    毒品危害防制條例
【裁判全文】
臺灣高等法院臺中分院刑事判決                    八十九年度上訴字第九一三號
    上  訴  人
    即  被  告  乙○○
    指定辯護人  本院公設辯護人  甲○○
右上訴人因毒品危害防制條例案件，不服臺灣臺中地方法院八十八年度訴字第二一二
號中華民國八十九年三月二十二日第一審判決（起訴案號：臺灣臺中地方法院檢察署
八十七年度偵字第二六四一四號），提起上訴，本院判決如左：
    主  文
原判決撤銷。
乙○○連續販賣第二級毒品，處有期徒刑玖年。
販賣毒品所得新臺幣玖仟元沒收之，如全部或一部不能沒收時，以其財產抵償之。
    事  實
一、乙○○，綽號「醜仔」，曾有竊盜、恐嚇、殺人未遂等前科，猶不知悔改，基於
    意圖營利之概括犯意，先於臺中縣豐原市某地向綽號「阿發」者購買安非他命後
    ，即自民國（下同）八十七年三、四月間起，在臺中縣神岡鄉○○村○○路七九
    巷二○號住處，以每包一千元之價格，連續二次販賣第二級毒品安非他命（起訴
    書誤載為第一級毒品）予林清海施用，嗣於八十七年十月十五日為警查獲林清海
    施用安非他命後，經林清海指認乙○○販賣安非他命。嗣於八十七年十一月初，
    於臺中縣豐原市豐原國中附近，以每包一千元之代價，連續四次販賣安非他命予
    倪文亞非法施用，嗣於八十七年十一月十九日十七時許，經警查獲倪文亞施用安
    非他命，並依倪文亞之指證循線查獲乙○○。乙○○另自八十八年間起，在其住
    處以每包一千元之代價，連續販賣安非他命二次予廖崇德，販賣一次予廖明宏等
    施用，每次均係一包，價值均係一千元。合計被告販賣毒品所得為九千元。
二、案經臺中縣警察局豐原分局報請臺灣臺中地方法院檢察署檢察官偵查起訴及函送
    併辦（案號為八十八年度偵字第二三七○號、一三八七二號）。
    理  由
一、訊據上訴人即被告乙○○（以下稱被告）矢口否認有何販賣毒品之犯行，辯稱其
    綽號並非「阿醜」，而證人林清海於警訊時供稱自八十七年六月間開始施用安非
    他命；嗣於偵查中供稱向被告購買安非他命之時間為八十七年三、四月間，二者
    所述時間並不一致。其次證人林清海係依相片指認被告販賣安非他命，有無誤認
    之虞，並非無疑。又證人林清海、倪文亞均稱係以每包一千元之代價向被告購買
    安非他命，惟其重量若干均未提及，警方亦未於被告住所查獲任何安非他命或販
    賣工具，顯見證人所述不實。於本院更稱林清海、廖崇德、廖明宏等人渠均不認
    識，且渠等所供購買毒品之時間，被告均在勒戒中，被告不可能販賣毒品云云。
    然查右揭犯罪事實，業據證人林清海、倪文亞、廖崇德、廖明宏等證述綦詳，茲
    詳述之：
    證人林清海於警訊時供稱：「我向綽號『醜仔』本名乙○○（如相片指認），
      我到乙○○家中購買一千元後即前往學校吸食」（參見八十七年十月十五日臺
      中縣警察局豐原分局警訊筆錄）；偵查中則稱：「（你有無跟乙○○買過安非
      他命？）有的，買過二次，是到他家買，八十七年三、四月各買一次，每次買
      一包一千元，他住豐洲路附近，他走路跛腳。」（參見八十七年十二月十七日
      偵查筆錄）；原審法院審理時復稱：「（你在警察局指認是向乙○○買安非他
      命？）是，大約在一年前向他買安非他命，買過二、三次，一次買一千元。（
      提示乙○○照片八七偵字二六四一四號第二二頁，是否是你在警察局指認的照
      片？）是。」（參見原審法院八十八年十一月二十四日審理筆錄）；臺中縣警
      察局豐原分局警員陳正直於原審法院審理時證稱：「（林清海的筆錄是何人製
      作的？）是我製作的。（當時林清海有指認乙○○？）有用照片指認。（是這
      份照片？提示影印照片）是。」（參閱原審法院八十八年四月九日審理筆錄）
      ，足見證人林清海於警訊指認之人，確係被告本人無誤。
    證人倪文亞於警訊時供稱：「我所吸食之第二級毒品安非他命是向綽號阿醜（
      臺語發音）之男子所購買吸食。我直接至豐原市豐原國中附近他住處購買。價
      格為一千元購買一小包。共購買四次。」「我從八十七年十一月初開始每隔四
      至五天購買一次至今共四次。每次購買一小包為新臺幣一千元。」「（警方所
      帶回之乙○○是否你所供綽號阿醜之男子？）是的。」等語（參見八十七年十
      一月十九日臺中縣警察局東勢分局警訊筆錄），證人倪文亞前開供述內容具體
      ，對象明確，顯與意圖推卸自身刑責而肆意指摘之情形不侔。雖其嗣於原審法
      院審理中改稱並不認識被告，警訊筆錄所述係因擔心遭受刑求云云。然依證人
      何榮順（臺中縣警察局東勢分局偵查員）於原審法院審理中證稱本案係由證人
      倪文亞指認而搜索查獲被告等情。是以證人倪文亞翻異前詞，無非意圖迴護被
      告，脫卸指證之壓力，不足採信。
    證人廖崇德於警訊時供稱：「（你與廖明宏是於何時至豐原市○○路七十九巷
      ？找何人？為何事？）我是於八十八年四月十六日約二十三時左右，和我弟弟
      廖明宏騎廖信雄所有之未懸掛車牌機車，至豐洲路七十九巷內，欲找綽號『醜
      子』之乙○○（四十五年次）購買安非他命。（你向乙○○購買幾次安非他命
      ？價格？今日（十七）共買多少？）我共向乙○○購買過十餘次安非他命，每
      一包價格新臺幣一千元。（你向乙○○購買安非他命時，是在何處交易？如何
      聯絡？）我都是在乙○○之住處交易（豐原市○○路七十九巷二十號），我不
      知道乙○○家之電話，我是直接至其住處找他本人購買。」（參見八十八年四
      月十七日臺中縣警察局豐原分局警訊筆錄）。嗣於原審法院審理中亦稱：「（
      是否認識在場被告？）認識，他綽號叫醜仔。（是否向被告買過安非他命？）
      在勒戒之前有向他買過，勒戒後有向他買，但他沒有貨。（每次買多少錢？）
      買一包一千元。（買過幾次？）大概二、三次，時間忘記了。（提示警訊筆錄
      有何意見？是否購買十幾次安非他命？）應該是二、三次。（參閱原審法院八
      十八年十月十一日審理筆錄），益證被告確有販賣安非他命之犯行。雖證人廖
      崇德於警訊及原審法院審理時，對於購買安非他命之次數所供不一，惟廖崇德
      既於原審法院明確供述係二、三次，則應以其在法院所較供為可取，且購買之
      次數，應以有利於被告之二次為準。
    證人廖明宏於警訊時供稱：「（你與廖崇德前往該處做何事、找何人？）我與
      哥哥準備前往臺中縣神岡鄉○○路七十九巷二十號處購買安非他命。找綽號『
      醜仔』男子購買。（現警方提示綽號『醜仔』之乙○○照片影本你是否認識？
      ）認識。照片上人就是綽號『醜仔』之乙○○。（你共向乙○○購買幾次安非
      他命？每次購買多少？）已經無法記得購買幾次。每次新臺幣一千元。」（參
      見八十八年四月十七日臺中縣警察局豐原分局警訊筆錄）。嗣於原審法院審理
      時亦稱：「（是否有向乙○○買安非他命？）有，買過一次。（提示乙○○相
      片影本，是否為『醜仔』本人？）是。（於何處向『醜仔』買安非他命？）在
      『醜仔』他家。」（參閱原審法院八十八年九月二十七日訊問筆錄）。其後證
      人廖明宏於原審法院八十八年十月十一日審理中，亦同樣供稱：「（是否向被
      告買過安非他命？」有，買過一次，買了壹千元。」其供述內容始終一致，自
      堪採信。
二、綜核上開各項事證，相關證人均能具體供述被告販賣安非他命之地點、金額、次
    數，渠等與被告素無怨隙，當無刻意誣陷致使被告身罹重典之理。此外，警方自
    八十六年十、十一月間對設置於被告住處，0000000號之室內電話實施通
    訊監查，其中綽號「醜仔」者於電話中指稱：「我們各半（按即討論販賣利潤）
    ，一人四萬元。」「過來我錢就給你。」「現在怎樣，有較軟的嗎（即毒品）？
    」「一個人一半哦！」「一錢要算多少？」「叫他拿兩錢過來。」「方便嗎？有
    多少？」「我要怎樣說，算二萬五千元。」「：：：我就沒賺了，拿給我就這款
    價錢了，現在實的三．二克（即毒品）」「每件五萬元，你那裡有較便宜，幫我
    拿一下。」「（一錢多少？）三萬元。（你沒賺？）沒有。」「一錢給我，要足
    重哦！」「（你身上有一萬元的東西嗎？）有啦！（人家叫我幫他拿的，我騎車
    二十分鐘就到了）好！」等語，此有通話內容譯文記錄表附卷可參。細繹其通訊
    內容多以暗號交談，語多隱晦，所謂「每錢若干」「要足重」「東西」實即毒品
    交易，精密稱重之意義。被告雖辯稱該支電話使用者眾多，非其使用云云。然查
    被告之綽號確為「醜仔」，已據證人等證述無訛，再佐以前開證人等之供述，被
    告上開辯解，顯係意圖卸責，不足採信。
三、被告因施用毒品先後送臺灣臺中看守所附設勒戒所實施觀察勒戒之起訖時間，分
    別為八十七年六月十日至八十七年六月二十四日，八十七年七月二十三日至八十
    七年八月四日，八十八年一月二十三日至八十八年二月二十五日，此有該所八十
    九年七月十三日八九中所正總字第○七九二號函暨所附歷次執行觀察勒戒之資料
    影本等在卷可稽。經核對被告在勒戒處所觀察勒戒之時間，並未與證人林清海、
    倪文亞、廖崇德、廖明宏等所指被告販賣毒品與渠等之時間相衝突，被告所辯證
    人林清海等所指販賣毒品之時間，被告均係在觀察勒戒中云云，與事實不相符，
    不足採信。又被告與林清海等人非親非故，竟先後販賣毒品與渠等施用，被告有
    營利之意圖應無疑義。本件事證明確，被告犯行洵堪認定。
四、按肅清煙毒條例業於八十七年五月二十日修正公布為毒品危害防制條例，並於同
    年月二十二日生效。安非他命依該條例第二條第二項第二款規定，係屬第二級毒
    品，不得非法販賣。被告於毒品危害防制條例公布生效前後連續販賣安非他命，
    核其所為，係犯毒品危害防制條例第四條第二項之販賣第二級毒品罪。其非法持
    有毒品之低度行為為其非法販賣毒品之高度行為所吸收，不另論罪。被告前後多
    次販賣安非他命之犯行，時間緊接，構成要件相同，顯係基於概括犯意反覆為之
    ，應依連續犯之規定論以一罪，並加重其刑。原審法院予以論罪科刑，故非無見
    ，惟查（一）毒品危害防治條例第四條第二項之販賣毒品罪以有營利之意圖為要
    件之一，該營利之意圖並應於事實欄中記載及於理由內說明其憑以認定之證據，
    使事實與理由兩相一致方為合法，原判決於事實欄並未明白認定被告販賣毒品有
    營利之意圖，理由欄亦未說明憑以認定其有營利意圖之理由及證據，自有理由不
    備之違法。（二）毒品危害防治條例第十九條關於販賣毒品所得之財物，係採義
    務沒收主義，原判決對於被告販賣毒品所得未予宣告沒收，亦有未洽。（三）原
    判決未明白認定被告販賣毒品予廖崇德、廖明宏之次數，亦有未合。被告上訴意
    旨，仍執陳詞否認犯罪，空言指摘原判決不當，固無可取，但原判決既有前述可
    議之處，此部分即屬無可維持，應由本院撤銷改判。爰審酌被告素行不良，販賣
    安非他命之次數，犯罪後猶飾詞卸責，顯無悔意等一切情狀，量處如主文第二項
    所示之刑。販賣毒品所得九千元並依法沒收之，如全部或一部不能沒收時，以其
    財產抵償之。
五、據上論結，應依刑事訴訟法第三百六十九條第一項前段、第三百六十四條、第二
    百九十九條第一項前段，毒品危害防制條例第四條第二項、第十九條第一項，刑
    法第十一條前段、第五十六條，判決如主文。
本案經檢察官丙○○到庭執行職務。
中      華      民      國    八十九      年      十      月   三十一   日
                              臺灣高等法院臺中分院刑事第十庭
                                    審判長法  官  林  照  明
                                          法  官  李  寶  堂
                                          法  官  蕭  廣  政
右正本證明與原本無異。
如不服本判決應於收受送達後十日內向本院提出上訴書狀，其未敘述上訴之理由者並
得於提起上訴後十日內向本院補提理由書（均須按他造當事人之人數附繕本）。
                                          書記官  黃  禎  祥
中      華      民      國    八十九      年    十一      月     二     日
附錄論罪科刑法條：
毒品危害防制條例第四條第二項：製造、運輸、販賣第二級毒品者，處無期徒刑或七
年以下有期徒刑，得併科新臺幣七百萬元以下罰金。
                                                                        Ｋ


司法院資訊處製作；財團法人民間司法改革基金會備份。
